【裁判字號】    96,訴,3170
【裁判日期】    970307
【裁判案由】    毒品危害防制條例
【裁判全文】
臺灣板橋地方法院刑事判決              96年度訴字第3170號
公  訴  人  臺灣板橋地方法院檢察署檢察官
被      告  乙○○
            甲○○
共      同
選任辯護人  王雅慧律師
上列被告等因違反毒品危害防制條例案件，經檢察官提起公訴（
九十六年度偵字第六五七八號、第九五五五號），本院判決如下
：
    主  文
乙○○、甲○○共同販賣第一級毒品，未遂，乙○○處有期徒刑
玖年，甲○○處有期徒刑柒年捌月。扣案之第一級毒品海洛因貳
包（淨重各為零點玖肆公克、貳點伍公克）沒收銷燬之，又盛
裝上開毒品之塑膠袋貳個沒收。
    事  實
一、乙○○、甲○○係男女朋友關係，其二人均明知海洛因係毒
    品危害防制條例所列之第一級毒品，不得擅自販賣之，竟基
    於共同販賣第一級毒品海洛因以從中牟利之犯意聯絡，向真
    實姓名年籍不詳之人，販入約一錢重之第一級毒品海洛因，
    以伺機出售。其後於民國九十六年三月十六日下午二時許，
    因警方人員持搜索票至臺北縣新莊市○○路三八四號三樓對
    犯罪嫌疑人丙○○執行搜索，雖未查獲到毒品，惟因丙○○
    坦承有施用第一級毒品海洛因等情，經向警方供出毒品係來
    自於乙○○，在警方授意下，遂於同日下午二時二分、二時
    四十三分許，以其所使用之行動電話門號00000000
    00號撥打乙○○所使用之行動電話門號00000000
    00號與乙○○聯繫，佯稱欲以新臺幣（下同）七千元購買
    四分之一錢（註：一錢為三．七五公克，四分之一錢即０．
    九三七五公克）之第一級毒品海洛因，乙○○應允後，雙方
    並約定在臺北縣新莊市○○路新莊運動公園附近交易。嗣於
    同日下午三時四十五分許，乙○○駕駛車號5A-5500 號自小
    客車搭載甲○○依約攜帶已分裝好丙○○所需數量之第一級
    毒品海洛因一包（淨重０．九四公克，毛重一．一一公克）
    抵上開地點欲與丙○○交易時，為埋伏之員警當場查獲，始
    未得逞，並在乙○○身上起獲上開欲交付予丙○○之海洛因
    一包，另在乙○○所駕駛之車號5A -5500號自小客車上扣得
    電子磅砰一台，及在甲○○所有隨身攜帶之皮包內扣得海洛
    因一包（淨重二．五三公克、毛重二．八九公克）、安非他
    命二包（共計毛重二．三九公克，乙○○、甲○○所涉施用
    第二級毒品犯行均由檢察官另案偵辦）。
二、案經臺北市政府警察局移送臺灣板橋地方法院檢察署檢察官
    偵查起訴。
    理  由
一、訊據被告乙○○、甲○○在本院審理時均矢口否認有何販賣
    第一級毒品未遂之犯行，被告乙○○於本院準備程序時先係
    辯稱：那天是丙○○打電話給伊，他電話中沒有說什麼，只
    叫伊過去找他，伊到達後，伊打電話給他，警察就過來了，
    伊身上的毒品是「小偉」當天中午給伊的，他是要請伊試用
    的，給伊安非他命二克、海洛因不含袋一錢，伊之前只有使
    用安非他命，他跟伊說海洛因比安非他命用的感覺更好，叫
    伊嘗試用看看，他是免費送伊的云云；嗣在本院審理時又改
    稱：伊身上那包海洛因是伊和丙○○一起合資購買的，要交
    給丙○○的，而在甲○○皮包內那包海洛因是伊放進去的，
    那是「小偉」送給伊的，伊跟「小偉」買海洛因時，他已經
    幫伊分好二包，而他要送伊的部分，已經混在放在甲○○皮
    包那包內，甲○○並不知情云云。被告甲○○於本院準備程
    序時則辯稱：乙○○是伊男朋友，他來找伊一起出去，伊不
    知道伊皮包內為何會有海洛因，乙○○只跟伊說要跟朋友見
    面云云；嗣在本院審理時又改稱：伊當天早上去上班時就把
    皮包放在乙○○之車上，只有拿零錢下車，因皮包內有一些
    女性用品，伊才會帶皮包，後來下午二時休息時間，乙○○
    才來載伊出去云云。然查：
  (一)前揭事實，業據證人丙○○在警詢時證稱：伊施用之海洛因
    是向綽號「哈啦」之男子購買，最近都是以0000000
    000號行動電話聯絡，以每「四一」七千元購得，伊主動
    提供警方並查獲上手綽號「哈啦」及其女友，「哈啦」就是
    乙○○等語；在偵查中並證稱：伊都是跟乙○○聯絡購買海
    洛因，都是約在新莊運動公園附近交易，九十六年三月十六
    日是警察叫伊打電話給乙○○，跟他說要買海洛因，他說七
    千元，後來他就到運動公園來了，他身上有被查到海洛因及
    安非他命，他女朋友也一起過來等語。又證人丙○○嗣在本
    院審理時雖翻異前詞，改證稱：九十六年三月十六日是乙○○先打電話給伊約見面，問伊要不要找「阿偉」買海洛因，
    那時伊沒空，後來伊去找朋友時被警察抓了，警察在伊身上
    搜不到毒品，就問伊以前的藥頭是什麼人，剛好那天早上乙○○打兩、三通電話給伊，警察直接從伊手機裡面找到乙○○的電話，警察問伊乙○○是不是藥頭，伊就說伊是跟他一
    起買的，警察叫伊打電話給乙○○，因為警察說他有監聽，
    叫伊打電話給乙○○叫他過來，平常伊打電話叫他過來，他
    就知道是要拿海洛因來新莊公園，差不多是拿三、四千元左
    右，伊不知道量有多少，都直接施打，伊忘記警察叫伊打電
    話這次，有沒有跟乙○○講要買多少錢，乙○○過來後就被
    警察抓了，那天甲○○也一起過來，也一起被抓了云云。惟
    查，被告乙○○在警詢時供稱：伊都是以00000000
    00、0000000000號跟「小偉」聯絡，伊所使用
    之手機號碼是0000000000號等語，而證人丙○○
    亦自承所使用之行動電話門號則為0000000000號
    ，經本院調閱被告乙○○所使用之上開行動電話門號於九十
    六年三月十六日之雙向通聯紀錄可知，在證人丙○○於同日
    下午二時許為警查獲後，分別於同日下午二時二分、二時四
    十三分許，各撥打被告乙○○之上開電話與被告乙○○聯繫
    ，被告乙○○則分別於同日下午三時二十八分、三時三十九
    分撥打證人丙○○之上開電話與證人丙○○聯繫，而在同日
    下午二時以前，並無被告乙○○撥打證人丙○○上開電話之
    任何紀錄，且在同日下午二時以前或以後，亦無被告乙○○
    撥打其所稱「小偉」所使用之上開行動電話門號之任何紀錄
    ，此有和信電訊公司通聯紀錄一份在卷可按，足見證人丙○○在本院審理時之證述與事實不符；再參以在被告乙○○身
    上所扣得之海洛因一包，被告乙○○在本院審理時供稱：該
    包海洛因即係欲交付予丙○○的等語，經送法務部調查局鑑
    驗結果，確含有海洛因成分，淨重０．九四公克，有該局鑑
    定書一份在卷可按，而證人丙○○在警詢時證稱：伊都是向
    被告乙○○以每「四一」七千元購買海洛因等語，在偵查中
    並稱：伊打電話給乙○○，跟他說要買海洛因，他說七千元
    等語，而在毒販間所謂「四一」乃指重量四分之一錢，又一
    錢為三．七五公克，四分之一錢即０．九三七五公克，此為
    法院職務上所已知之事實，經核上開扣案之海洛因一包，其
    淨重亦與證人丙○○在警詢時所述購買「四一」之海洛因之
    重量相符。是堪認證人丙○○在本院審理時之證述，顯係迴
    護被告乙○○之詞，委不足採，自應以其在警詢時及偵查中
    之證述，較為可採，足見證人丙○○在為警查獲後，確有在
    警方授意下，撥打被告乙○○所使用之上開行動電話，向被
    告乙○○以七千元購買四分之一錢（即０．九三七五公克）
    之海洛因等情。
  (二)再者，被告乙○○、甲○○在本院訊問時供詞先後歧異，已
    如上述，是能否遽予採信已無疑，且按諸常理，證人丙○○
    購買四分之一錢海洛因之市價即需七千元，被告乙○○所稱
    綽號「小偉」之人，若僅係要讓從未施用海洛因之乙○○試
    用看看，焉有可能一次即無償提供多達一錢（實際扣案之海
    洛因淨重合計為三．四七公克）要價不匪之海洛因予被告乙○○試用，要與常理相悖，其嗣雖改稱部分係與證人丙○○
    合資購買，其餘係「小偉」免費贈送云云，惟被告乙○○自
    警詢時、偵查中迄本院準備程序訊問時，從未曾供稱係與證
    人丙○○合資購買海洛因，嗣在本院審理時始附和證人丙○○翻異之詞而為前述辯解，自難採信；再徵諸常情，女性所
    使用之皮包內均置有個人常用物品，一般均會隨身攜帶、隨
    時翻查其內物品加以使用，焉有可能遭他人置放違禁物品在
    其內，而全然不知之理，況被告乙○○與甲○○係屬男女朋
    友，關係極其親密，若被告乙○○自行將第一級毒品海洛因
    放入被告甲○○之皮包內，以渠等均明知海洛因係屬違禁物
    ，更需小心謹慎，被告乙○○焉有不告知被告甲○○之理，
    是被告甲○○、乙○○之前開供述，亦不足採信。再徵之被
    告二人於九十六年三月十六日為警查獲後，經警採集其二人
    之尿液送驗結果，均僅呈安非他命類陽性反應，而呈鴉片類
    陰性反應，有臺灣尖端先進生技醫藥股份有限公司濫用藥物
    檢驗報告二份在卷可按，顯見被告二人均無施用海洛因之毒
    癮，再參以先前已有證人丙○○向被告乙○○聯繫購買海洛
    因，足認被告二人所販入之上開海洛因二包，並非係要供自
    己施用。又被告甲○○陪同被告乙○○一起向綽號「阿偉」
    之人販入海洛因，再陪同被告乙○○交付海洛因予買家丙○○，同時並為被告乙○○保管所販入之海洛因，是被告甲○○對被告乙○○對外之販賣第一級毒品行為實難諉為不知，
    足見其二人就販賣海洛因之犯行，均有犯意聯絡及行為分擔
    ，至為明確。
  (三)又按販賣毒品罪，雖不以販入之後復行賣出為要件，祇要以
    販賣營利為目的，將毒品販入或賣出，有一於此，其犯罪即
    為完成。但在販入後連續賣出之場合，其第二次以後之賣出
    行為，倘係購買者為協助警察辦案佯稱購買，而將販賣者誘
    出以求人贓俱獲，因其無實際買受之真意，且在警察監視之
    下伺機逮捕，事實上亦不能真正完成買賣，則該次行為，僅
    能論以販賣未遂（最高法院九十年度台上字第七０三０號判
    決意旨可資參照）。查證人丙○○為配合警方查緝而向被告
    乙○○佯稱欲購買毒品海洛因，實際上並無買受之真意，惟
    被告乙○○既已有販賣毒品之故意，且依約攜帶海洛因毒品
    前來交付，即已著手實施販賣毒品之行為，雖因證人丙○○
    原無購買之真意，且意在協助警察辦案，以求人贓俱獲，致
    不能真正完成販賣行為，然此次仍應論以販賣未遂。且查因
    被告二人否認犯罪，而毒品又屬違禁物品，無可信公定之市
    場交易價格可查，以致無法確切查明被告二所販售海洛因之
    實際進價，並計算其獲利數額。然被告二人自身均有施用第
    二級毒品甲基安非他命毒品之習性，且被告乙○○之工作為
    賣水果，被告甲○○則係在便當店工作等情，業經被告二人
    於本院審理時供承在卷，顯見二人收入不豐，衡諸常情，被
    告二人應不致以無償或低於原購買毒品價格之代價，將毒品
    提供予他人，況一般民眾普遍認知販賣毒品海洛因乃屬非法
    交易，政府查緝森嚴，且重罰而不寬貸，被告二人倘非有利
    可圖，絕無平白甘冒被嚴查重罰高度風險之理，從而，舉凡
    其有償交易，除足反證其確另基於某種非圖利本意之關係外
    ，通常尚難因無法查悉其販入價額作為是否高價賣出之比較
    ，諉無營利之意思，阻卻販賣犯行之追訴（最高法院八十七
    年度台上字第三一六四判決可資參照）。職是，被告乙○○
    、甲○○以七千元販賣四分之一錢海洛因予丙○○之行為，
    其二人主觀上均有營利意圖，洵堪認定。
  (四)此外，復有扣案之第一級毒品海洛因二包（淨重各為０．九
    四公克、二．五三公克，毛重各為一．一一公克、二．八九
    公克）、電子磅秤一個足資佐證，及卷附法務部調查局鑑定
    書二份附卷可稽。
  (五)至辯護人雖以被告乙○○、甲○○在警詢時之供述係出於警
    方威脅，非出於自由意志，且警方利用二次筆錄間之空檔，
    於中斷錄音時要求被告配合警方辦案云云置辯。然查，被告
    乙○○在警詢時供稱：為警查獲時，警方有在伊身上扣得一
    包海洛因，而甲○○的皮包內也有安非他命和海洛因，這些
    毒品是綽號「阿偉」的叫伊拿給丙○○的，當日係丙○○打
    電話給「小偉」說要海洛因，「小偉」就聯絡伊，伊就跟「
    小偉」約在中和市○○街，大約下午二時許「小偉」就把海
    洛因放在紅包袋內，要伊拿給丙○○，並向丙○○收七千元
    回來給他，甲○○有說，他跟伊去找「小偉」時，「小偉」
    有動他皮包，伊不知道甲○○身上有那些毒品，一直到警察
    查獲時才知道，「小偉」之手機號碼為000000000
    0、0000000000號云云；被告甲○○在警詢時供
    稱：伊皮包內被查扣到之海洛因及安非他命伊並不清楚，可
    能是之前跟乙○○去中和南勢角找「小偉」時，「小偉」有
    動伊皮包，可能是伊下車時，「小偉」趁伊不注意時放進去
    的，伊以為是錢，乙○○身上之海洛因，伊不清楚，乙○○
    說要去新莊，要去新莊前要先到中和找「小偉」，伊就跟他
    一起去，伊不知道乙○○和「小偉」相約見面要做什麼，他
    只說「小偉」叫他拿東西給丙○○云云。惟查，經本院調閱
    被告乙○○所使用之行動電話門號0000000000號
    於九十六年三月十六日之雙向通聯紀錄可知，於當日並無被
    告乙○○所稱「小偉」所使用之上開行動電話門號撥入或撥
    出之任何紀錄，且丙○○於同日下午二時許為警查獲後，即
    於同日下午二時二分、二時四十三分許撥打被告乙○○上開
    電話，直接與被告乙○○聯繫，顯見其二人間之聯繫並非係
    透過被告乙○○所稱「小偉」之人；再參以在被告甲○○皮
    包內所扣得之海洛因一包（淨重二．五三公克、毛重二．八
    九公克）、安非他命二包（共計毛重二．三九公克），市價
    頗高，徵諸常理，綽號「小偉」之人焉有可能欲免費贈送他
    人，竟又不欲該人知曉之理。從而，堪認被告乙○○、甲○○在警詢時供述均未據實陳述而與事實不符，且與證人丙○○在警詢時之證述亦不相符，何來係配合警方辦案可言，況
    證人即製作被告二人警詢筆錄之員警李孟驊在本院審理時亦
    證稱：製作筆錄時，乙○○自己非常配合，我們沒有必要用
    任何不法之方式等語，且經本院勘驗被告二人警詢筆錄之內
    容係採一問一答方式回答，且語態自然，顯見被告二人均係
    在自由意志下陳述，惟因其二人均未據實陳述而與事實不符
    ，是被告二人之警詢供述，均委不足採，本院自不採為證據
    ，附此敘明。
  (六)綜上所述，被告二人前開辯解，顯係事後避就卸責之詞，委
    不足採，本案事證明確，被告二人共同販賣第一級毒品未遂
    之犯行洵堪認定，應予依法論科。
二、查海洛因係毒品危害防制條例第二條第二項第一款所規定之
    第一級毒品。核被告乙○○、甲○○所為，均係犯毒品危害
    防制條例第四條第六項、第一項之販賣第一級毒品未遂罪。
    被告二人持有第一級毒品海洛因進而販賣，持有之低度行為
    ，為販賣之高度行為所吸收，不另論罪。又被告二人間就上
    開犯行，均有犯意聯絡及行為分擔，均為共同正犯。又被告
    二人已著手於販賣第一級毒品行為之實行，而不遂，為未遂
    犯，均應依刑法第二十五條第二項規定減輕其刑，且因本件
    法定本刑為死刑或無期徒刑，並依刑法第六十四條第二項、
    第六十五條第二項之規定減輕其刑。再參酌被告二人販賣第
    一級毒品海洛因之數量非鉅，其所為對於他人及國家社會侵
    害之程度尚非重大等一切情狀，認被告二人此部分之犯罪情
    節與毒品危害防制條例第四條第一項之法定本刑相較，縱對
    彼等科以最低度法定刑猶嫌過重，在客觀上以一般國民生活
    經驗法則為之檢驗，實屬情輕法重，當足引起一般人之同情
    ，是本院認為被告二人此部分之行為，顯有堪資憫恕之處，
    爰均依刑法第五十九條規定遞予酌量減輕其刑。爰審酌被告
    二人之素行、智識程度，為一己私利而販售具成癮性、濫用
    性、侵害性之第一、二級毒品以營利，傷害他人身心健康，
    助長社會不良風氣，及所販售之毒品數量、販售所得財物暨
    犯後未坦承犯行等一切情狀，分別量處被告二人如主文所示
    之刑，以示懲儆。
三、扣案之第一級毒品海洛因二包，淨重分別為０．九四公克、
    二．五三公克，應依毒品危害防制條例第十八條第一項前段
    之規定，沒收銷燬之。至盛裝上開毒品之包裝袋二個具有防
    止毒品裸露、逸出及潮濕之功用，並便於攜帶販賣，其係供
    販賣毒品所用之物，均屬被告二人所有供販賣第一級毒品犯
    罪所用之物，應依毒品危害防制條例第十九條第一項之規定
    宣告沒收之；另扣案之電子磅砰一個，被告乙○○供稱係屬
    其兄劉泳進所有等語，而按毒品危害防制條例第十九條第一
    項規定，犯販賣毒品罪者，其供犯罪所用或因犯罪所得之財
    物，均沒收之。但此並無「不問屬於犯人與否沒收之」之特
    別規定，自應仍有刑法第三十八條第一項第三款、第三項前
    段之適用，即以屬於犯人所有者為限，始得沒收之（最高法
    院九十四年度台上字第四二六五號判決意旨可資參照），既
    非屬被告二人所有之物，是自毋庸併予宣告沒收。再被告乙○○販賣毒品海洛因予證人丙○○時聯絡所使用之行動電話
    門號0000000000號ＳＩＭ卡，因係屬和信電訊公
    司所有；又被告二人雖欲以七千元販賣海洛因予證人丙○○
    ，惟因屬未遂，實際並未取得該筆款項，是亦均毋庸併予宣
    告沒收。
四、又本件被告二人犯罪時間雖係在九十六年四月二十四日以前
    ，惟因所犯為毒品危害防制條例第四條第六項、第一項販賣
    第一級毒品未遂罪，所宣告之刑復逾有期徒刑一年六月，依
    該條例第三條第一項第七款之規定，不得減刑，是本案核與
    減刑之要件不符，自不得減刑，併此敘明。
據上論斷，應依刑事訴訟法第二百九十九條第一項前段，毒品危
害防制條例第四條第一項、第十八條第一項前段、第十九條第一
項，刑法第十一條前段、第二十八條、第五十九條，判決如主文
。
本案經檢察官顏妃琇到庭執行職務。
中    華    民    國    97    年    3     月    7     日
                  刑事第八庭  審判長法  官  潘翠雪
                                    法  官  絲鈺雲
                                    法  官  王士珮
以上正本證明與原本無異
如不服本判決應於送達後10日內向本院提出上訴狀
                                    書記官  郭晉良
中    華    民    國    97    年    3     月    7     日
附錄本案論罪科刑法條全文：
毒品危害防制條例第4條
製造、運輸、販賣第一級毒品者，處死刑或無期徒刑；處無期徒
刑者，得併科新臺幣1 千萬元以下罰金。
製造、運輸、販賣第二級毒品者，處無期徒刑或7 年以上有期徒
刑，得併科新臺幣7 百萬元以下罰金。
製造、運輸、販賣第三級毒品者，處5 年以上有期徒刑，得併科
新臺幣5 百萬元以下罰金。
製造、運輸、販賣第四級毒品者，處3 年以上10年以下有期徒刑
，得併科新臺幣3 百萬元以下罰金。
製造、運輸、販賣專供製造或施用毒品之器具者，處1 年以上7
年以下有期徒刑，得併科新臺幣1 百萬元以下罰金。
前五項之未遂犯罰之。


司法院資訊處製作；財團法人民間司法改革基金會備份。
